臺灣高等法院高雄分院民事裁定　　　　　100年度抗字第139號
抗　告　人　在仁成企業股份有限公司
法定代理人　陳三寶
代　理　人　陳秀惠
上列抗告人因與相對人劉耀文、張寶今等2 人間聲請假扣押事件
，對於民國100 年4 月26日臺灣高雄地方法院100 年度全字第47
號所為裁定提起抗告，本院裁定如下：
    主  文
原裁定廢棄。
抗告人供擔保新台幣柒拾伍萬元後，准就相對人之財產在新台幣
貳佰貳拾伍萬捌仟貳佰肆拾元範圍內為假扣押。
相對人供擔保新台幣貳佰貳拾伍萬捌仟貳佰肆拾元，得免或撤銷
假扣押。
抗告及聲請訴訟費用由相對人連帶負擔。
    理  由
一、聲請及抗告意旨略以：相對人劉耀文為劉財富之子，相對人
    張寶今為葉鳳珍之女。抗告人不知劉財富、葉鳳珍（下稱劉
    財富等2 人）未具律師資格而委任2 人代為抗告人以陳金寸
    名義聲請之高雄地方法院98年度司執字第83566 號拍賣抵押
    物強制執行事件之執行。詎2 人與相對人基於共同侵權行為
    之意思聯絡，由劉財富等2 人向抗告人表示為辦理上開強制
    執行事件，需繳交執行費新台幣（下同）305 萬8240元，其
    中105 萬8240元由相對人交付傅惠玲簽發受款人為陳金寸發
    票為98年8 月21日之支票支付，另200 萬元由劉財富等2 人
    先行代墊，而由抗告人交付其名義發票日為98年11月21日面
    額200 萬元之支票予劉財富等2 人，以為清償。詎劉財富等
    2 人僅繳納其中之80萬元，抗告人所交付之2 紙支票，其中
    105 萬8240元之支票由劉耀文背書後存入其銀行帳戶內，20
    0 萬元之支票則由張寶今背書後存入其銀行帳戶內，均經兌
    領完畢，抗告人於99年11月底向劉財富請求返還225 萬8240
    元，劉耀文卻99年11月23日以抗告人所交付之款項購買坐落
    門牌號碼為高雄市前金區市○○路99號12樓之8 房地，足見
    相對人及劉財富等2 人以犯罪所得購買系爭房地等，且因為
    實際與抗告人接洽者為劉財富等2 人，2 人為為免遭強制執
    行，與相對人共同約定將系爭房地登記於劉耀文名下，致劉
    財富、葉鳳珍無財產，且劉財富行蹤不明，足證相對人與劉
    財富等2 人有脫產及隱匿可供執行財產之情事；又從相對人
    與劉財富等2 人間為父子、母女關係，相對人及劉財富等2
    人極可能將隱匿於劉耀文、劉哲志及張寶今名下之財產再轉
    移至他處，以規避將來之強制執行，而有日後不能執行或甚
    難執行之虞。抗告人已就假扣押之原因為相當之釋明，且亦
    表明願供擔保，以補釋明之不足云云（抗告人於原法院亦聲
    請對劉哲志之財產假扣押，經原法院駁回後，抗告人於本院
    撤回對劉哲志部分之抗告）。
二、按假扣押，非有日後不能強制執行或甚難執行之虞者，不得
    為之。請求及假扣押之原因，應釋明之。前項釋明如有不足
    ，而債權人陳明願供擔保或法院認為適當者，法院得定相當
    之擔保，命供擔保後為假扣押，民事訴訟法第522 條第1 項
    、第526 條第1 、2 項分別定有明文。即因債權人聲請假扣
    押，應使法院信其請求及假扣押之原因大致為正當，故而於
    92年2 月修正民事訴訟法第526 條第2 項規定，使債權人應
    盡其釋明責任。依民事訴訟法第284 條前段規定，釋明事實
    上之主張者，得用可使法院信其主張為真實之一切證據，即
    此所用之證據，以能即時調查者為限（即證據調查之即時性
    ），然因鑑於此嚴格標準，時有致當事人難以釋明，而喪失
    權利救濟之機會，為放寬證據調查之即時性，以減少釋明之
    困難，爰於89年修正民事訴訟法第284 條但書規定，「於認
    定證據調查之即時性時，應斟酌證據之性質，而為妥適之判
    斷，例如依事件之性質認為適當，且不致延滯訴訟時，法院
    得延展期日而為調查，或允許證人或當事人提出書面陳述以
    代到庭作證，以緩和釋明之即時性」（見民事訴訟法第284
    條89年修正理由），抗告人主張相對人與劉財富等2 人共同
    侵權行為，提出民事強制執行聲請狀、高雄地院98年度司拍
    字第84號聲請人為陳金寸相對人為紐新公司之拍賣抵押物裁
    定、確定証明書、80萬元之繳費收據、經劉耀文、張寶今背
    書之支票影本附卷（本院卷、原審卷6 至7 頁），已釋明請
    求之原因及必要性。就假扣押原因方面，因假扣押事件之特
    殊性質，若採嚴格認定標準，將使債權人即相對人喪失權利
    救濟之機會，於本件之情形，相對人與抗告人原互不認識，
    無法了解彼此之財產狀況，相對人又非金融機構，無從取得
    抗告人之財產明細資料，僅依自行調查取得相對人之財產資
    料判斷抗告人有無脫產之虞。抗告人交付予劉財富等2 人之
    支票之發票日為98年8 月21日及98年11月21日，該2 紙支票
    由相對人背書提示兌現，張寶今於99年11月30日又將名下不
    動產移轉予劉耀文（本院卷62至64頁），故相對人於聲請時
    除提出上述文書外，陳述「相對人與劉財富等2 人間為父子
    、母女關係，相對人及劉財富等2 人可能將隱匿於劉耀文及
    張寶今名下之財產再轉移至他處，以規避將來之強制執行，
    而有日後不能執行或甚難執行之虞」，核屬合理，則揆諸上
    揭民事訴訟法第284 條但書規定，應認其就假扣押原因已有
    所釋明，雖其釋明尚非完足，但其既陳明願供擔保，則法院
    自得定相當之擔保，以補其釋明之不足，命其供擔保後為假
    扣押。原法院未遑細究釋明之規定，遽指抗告人未為任何釋
    明，駁回抗告人之聲請，自有未合。按假扣押聲請人釋明假
    扣押原因尚未完足，而陳明願供擔保時，法院於斟酌擔保金
    時，僅民事訴訟法第526 絛第4 項規定：「債權人之請求係
    基於家庭生活費用、扶養費、贍養費、夫妻剩餘財產差額分
    配者，前項法院所命供擔保之金額不得高於請求金額之十分
    之一」，定有明文。該條之立法理由謂「法院於假扣押命供
    擔保時，幾乎一律要求所請求金額金額三分之一擔保金」。
    抗告人聲請假扣押時，已陳述其受有225 萬8240元之損害，
    爰定擔保金為75萬。抗告意旨，指摘原裁定不當，求為廢棄
    ，為有理由，爰由本院將該裁定廢棄，審酌本件之性質定如
    主文第2 、3 項所示之擔保金額，為准、免假扣押之諭知。
三、據上論結，本件告為有理由，依民事訴訟法第492 條、第95
    條、第85條第2 項，裁定如主文。
中    華    民    國   100    年    5     月    31    日
                            民事第六庭
                                審判長法官  許明進
                                法      官  徐文祥
                                法      官  李炫德
以上正本證明與原本無異。
如不服本裁定應於送達後10日內向本院提出再抗告狀（並按他造
當事人之人數附繕本），並繳納再抗告費新臺幣1,000 元。
再為抗告僅得以適用法規顯有錯誤為理由，並應委任律師為代理
人。如委任律師提起抗告者，應一併繳納抗告費。
中    華    民    國   100    年    5     月    31    日
                                書  記  官  賴梅琴
附註：
抗告人之配偶、三親等內之血親、二親等內之姻親，或抗告人為
法人、中央或地方機關時，其所屬專任人員具有律師資格並經法
院認適當者，亦得為第三審代理人。
抗告人或其法定代理人具有律師資格者及前項情形，應於提起抗
告或委任時釋明之。